臺灣高等法院高雄分院刑事判決　　　　　九十一年度上訴字第六四號
　　上訴人
　　即被告　戊○○
　　選任辯護人　張標全
右上訴人因誣告案件，不服臺灣高雄地方法院九十一年度訴字第三三二號中華民國九
十一年三月四日第一審判決（起訴案號：臺灣高雄地方法院檢察署九十年度偵字第一
０五七一號），提起上訴，本院判決如左：
      主      文
原判決撤銷。
戊○○無罪。
      理      由
一、公訴意旨略以：被告戊○○與被害人王枚間有債務糾紛，於民國九十年四月四日
    上午十時許，在高雄縣橋頭鄉○○○路一０九號，由被害人甲○、丙○與乙○等
    人，會同原審法院民事執行處書記官倪金漢、高雄縣警察局橋頭分駐所警員張瑞
    安、張志丁等人執行原審九十年度執字第二三０二號，債務人集本企業股份有限
    公司及戊○○之清償借款事件中，因戊○○之夫梁義全在場阻止債權人丙○拍照
    ，雙方拉扯中照相機摔落地面，戊○○丁知丙○、乙○、甲○等三人並未在上址
    毆打她，竟意圖使丙○、乙○、甲○等三人受刑事處分，而於同年月十八日具狀
    向臺灣高雄地方法院檢察署告訴丙○、乙○、甲○等三人涉犯傷害罪，經該署檢
    察官偵查終結後於九十年十二月五日以九十年度偵字第一０五八三號不起訴處分
    ，嗣經戊○○不服聲請再議，經臺灣高等法院高雄分院檢察署於九十一年二月六
    日以九十一年度議字第一四六號處分書駁回再議確定在案。案經臺灣高雄地方法
    院檢察署檢察官自動檢舉偵辦，因認被告有犯刑法第一百六十九條第一項之誣告
    罪嫌。
二、按誣告罪成立，以意圖他人受刑事處分虛構事實而向該管公務員申告為要件，故
    所訴之事實雖不能證丁係屬實在，而在積極方面尚無證據證丁確係故意虛構者，
    仍不能以誣告罪論處（最高法院四十六年台上九二七號判例參照）。
三、公訴人認被告有犯前開誣告罪嫌，係以本件訊據證人即臺灣高雄地方法院書記官
    倪金漢結證稱：「本件查封動產時有看到互有拉扯並有記丁筆錄，當時警方均有
    勸阻」等語，另質之證人即高雄縣警察局橋頭分駐所警員張瑞安證述：「集本公
    司空間不大，都在視線圍內、當時玉瑩等三人在我們離開前都沒有發生毆打事件
    」、「他們拉扯我們有阻止，此後就一直一起到離開」等語；而另證人即同分駐
  所警員張志丁亦結證謂：「當時我們都在同一個地方，把他們隔開所以沒有發生
    任何打人事件」等語，衡之證人三人與被告戊○○及丙○、乙○、甲○等三人既
    無親誼，且為依法執行職務行使公權力之公務員，其見聞自屬可採，顯見上開時
    地確無發生丙○、乙○、甲○等三人毆打戊○○之情事，為其論據。訊據上訴人
    即被告戊○○堅決否認有前開誣告犯行，辯稱：當時我有阻止丙○拍照，照相機
    掉在地上，丙○高喊「毀損」，我就過去看。甲○唆使並由丙○就出手打我二下
    ，第一次打我胸口，第二次打我頭部，乙○從後面架住我，致我受有頭部外傷併
    腦震盪之輕傷害。本件第一次雙方衝突之地點係在屋內停放第一部貨車左前方處
    ，當時書記官、警員均有看見。而第二次衝突地點係在第二部大貨車左後方，當
    時祇有我和丙○他們三人在一起。書記官在大貨車右前方製作查封筆錄，我先生
    梁義全和警員張瑞安、張志丁都站在書記官旁邊，他們都沒有看到我被毆打的情
    形。當時我有帶Ｖ８攝影機，被打之後，有叫他們打人，我先生聽到我叫聲後，
    有向警員反應他們打人，警員回答說有受傷就去驗傷。我先生有說好去驗傷。後
    來我就去醫院驗傷。我先生梁義全對於我被打傷之事警方未妥善處理，反要求我
    先行去驗傷，卻要以毀損罪對我先作筆錄，引起他的不滿，乃打電話向岡山分局
    督察組長吳新景投訴，警員張瑞安等人處理不公。原審僅論及第一次衝突時，雙
    方被警察阻隔架開之事，而疏未注意第二次衝突時我被他們打傷之事，我並無誣
    告之情事等語。
四、經查：
  (一)證人梁義全於本院調查中證述：查封當天除我和丙○有衝突外，我太太戊○○也
    和他們也有衝突。因為當時丙○進來就亂拍照，我太太阻止他照，照相機被打落
    在地，我太太撿起來放在車子上面，甲○撿起來，說照相機壞了，我太太也跟著
    出去看有無壞掉。後來我太太被丙○打，我有告訴警察說他們打我太太。警察才
    制止。乙○的前妻是我現在的老婆，所以我們之間本來就有仇恨等語（見本院九
    十年五月廿七日訊問筆錄）。高雄縣警察局岡山分局前督察組長即證人吳新景於
    本院調查中亦結證：本案我確實有接到梁義全之電話投訴，兩造我都沒有見過面
    ，他意思是說現場警員對其太太被打的事情，沒有妥善處理，所以我就命令張瑞
    安警員去向他太太作筆錄，處理的結果我就不知道了。我會這樣處理，是陳述人
    怪罪警員在現場沒有做妥善的處理，認為警方的執法態度有瑕疵等語（見同上筆
    錄）。又被告於九十年四月四日下午曾前往林進興醫院驗傷，依卷附診斷書記載
    ，被告受有頭部外傷併腦震盪之傷害，而醫師即證人楊光瑞於前案偵查中亦結證
    ：戊○○之左頭皮微腫傷害應為類似拳頭打到。腦震盪是依她所說寫的等情（見
    臺灣高雄地方法院檢察署九十年度偵字第一０五八三號卷九十年六月七日偵訊筆
    錄），復有林進興醫院九十年五月十九日進字第九００五一九０一號函檢附之戊
    ○○病歷資料影本在卷可稽。由上觀之，被告辯其於九十年四月四日查封當天頭
    部確有遭人打傷之情事，尚非無據，自查封時現場確有發生拉扯衝突。從而，被
    告對被害人丙○、乙○、甲○等人提出傷害之告訴，尚非全然無因，自難據認被
    告係虛構事實向該管公務員誣告。
  (二)又查依被害人丙○所提出之查封當天之錄音帶譯文影本內容觀之，當天書記官率
    同警員及債權人至梁義全住處，對屋內之機器進行查封，並貼封條。梁義全當場
    異議被查封物並非集本公司之財物，並與丙○、乙○、甲○發生爭吵，梁義全並
    呼被告趕快叫律師來處理。後經警員當場勸解，雙方始未打起來等情，有錄音帶
    譯文影本在卷可稽。此應為查封當天雙方第一次衝突之經過。又本院於九十一年
    六月十七日勘驗被告查封當天用Ｖ８攝影機所拍攝之錄影帶，其內容：書記官率
    同警員前往被告住處進行查封，被告之夫梁義全抗辯查封之物並非集本公司所有
    ，書記官仍進行查封。全部過程未看見丙○等人有毆打被告之場面出現。僅有警
    員說有受傷就去驗傷，看不出是誰受傷，被告之夫有回答：好去驗傷等情，有勘
    驗筆錄在卷可稽。本件被告使用Ｖ８攝影機所拍攝之畫面及錄音情況均不佳，尤
    其僅錄到警員所說「有受傷就去驗傷」等語，之前是被告或被告之夫陳述被告被
    打之話均未錄及，但依梁義全最後所說「好去驗傷」一語觀之，應係梁義全向警
    員陳述有人打人，否則警員不會回答「有受傷就去驗傷」等語，益徵當時現場確
    有發生衝突。本件被告提出之錄影帶時間較被害人丙○所提出之錄音帶時間較長
    ，而上開警員之答話並未出現在錄音帶內，足見本件應有第二次衝突之事，而衝
    突之對象是被告與丙○等人，應無疑義。而依被告指陳第二次衝突之地點係在大
    貨車左後方，為書記官及警員無法目睹之地方，則證人倪金漢、張瑞安、張志丁
    於偵查中及原審所供述之證詞，應係針對查封進行中，梁義全提起抗議，並與丙
  ○、乙○、甲○等人發生爭吵，後為警員勸阻之情事。是證人倪金漢、張瑞安、
    張志丁之上開證詞，均難採為不利於被告之認定。被告於九十年四月四日查封當
    時確有受傷之情事，已如前述。被告嗣對丙○、乙○、甲○等人提出傷害告訴，
    雖經檢察官偵查結果認為罪嫌不足，予以處分不起訴，有臺灣高雄地方法院檢察
    署九十年度偵字第一０五八三號及臺灣高等法院高雄分院檢察署九十一年度議字
    第一四六號檢察官處分書影本在卷可按。惟在積極方面尚無證據證丁被告係故意
    虛構事實而為誣告。
五、綜上所述，被告所辯上情，經調查結果，尚堪採信，此外，復查無其他確切之證
    據足證被告犯罪，依前開判例之意旨，應認不能證丁被告犯罪。原審未予詳查，
    遽為被告科刑之判決，尚有未當。被告上訴意旨，執此指摘原判決不當，為有理
    由，自應由本院將原判決撤銷改判，另為被告無罪之諭知。
據上論結，應依刑事訴訟法第三百六十九條第一項前段、第三百六十四條、第三百零
一條第一項，判決如主文。
本案經檢察官彭南雄到庭執行職務。
中    華    民    國        九十一      年      七      月    二十五    日
                              臺灣高等法院高雄分院刑事第三庭
                                  審判長法官  周賢銳
                                        法官  陳中和
                                        法官  謝宏宗
右正本證丁與原本無異。
檢察官如不服本判決應於收受本判決後十日內向本院提出上訴書狀，其未述上訴理
由者，並得於提起上訴後十日內向本院補提理由書狀（均須按他造當事人之人數附繕
本)「切勿逕送上級法院」。
                                      書記官  王秀娟
中    華    民    國        九十一      年      七      月    二十九    日
                                                                      Ｈ
